臺灣高等法院臺南分院刑事判決　　　100年度交上易字第614號
上　訴　人
即　被　告　李正中
上列上訴人因過失傷害案件，不服臺灣臺南地方法院100年度交
易字第205號中華民國100年8月24日第一審判決（起訴案號：臺
灣臺南地方法院檢察署100年度偵字第2269號），提起上訴，本
院判決如下：
    主  文
上訴駁回。
李正中緩刑貳年。
    事  實
一、李正中於民國99年7月6日下午，駕駛車牌號碼T6-3712號自
    用小客車，沿臺南市○市區○○路由東往西方向行駛，於同
    日下午5時15分許，行經民生路137之3號前欲左轉時，本應
    注意轉彎車應讓直行車先行，而依當時天候晴、日間自然光
    線、柏油路面乾燥、無缺陷，且無障礙物、視距復屬良好，
    客觀上並無不能注意之情事，詎李正中竟疏未注意對向車道
    動態即貿然左轉，適有沿民生路由西往東方向行駛，騎乘車
    牌號碼LV9-551號重型機車之蔡雅淳，亦疏未注意車前狀況
    行至該處，李正中因有上開過失，致所駕駛之自用小客車右
    後車門及右後輪胎處與蔡雅淳所騎乘之上開機車車頭發生碰
    撞，蔡雅淳人車倒地，受有左橈骨末端閉鎖性骨折之傷害。
    李正中於肇事後，在未有偵查犯罪職務之機關或公務員發覺
    其為犯罪人前，即向至現場處理本件道路交通事故，尚不知
    肇事者為何人之臺南市政府警察局善化分局交通事故處理小
    組警員供承其肇事犯罪，自首並接受裁判。
二、案經蔡雅淳告訴臺南市政府警察局善化分局報告臺灣臺南地
    方法院檢察署檢察官偵查起訴。
    理  由
一、按被告以外之人於審判外之陳述，雖不符刑事訴訟法第159
    條之1至第159條之4之規定，而經當事人於審判程序同意作
    為證據，法院審酌該言詞陳述或書面陳述作成時之情況，認
    為適當者，亦得為證據；又當事人、代理人或辯護人於法院
    調查證據時，知有第159條第1項不得為證據之情形，而未於
    言詞辯論終結前聲明異議者，視為有前項之同意，刑事訴訟
    法第159條之5定有明文。而刑事訴訟法第159條之5之立法意
    旨在於傳聞證據未經當事人之反對詰問予以核實，原則上先
    予排除。惟若當事人已放棄反對詰問權，於審判程序中表明
    同意該等傳聞證據可作為證據；或於言詞辯論終結前未聲明
    異議，基於尊重當事人對傳聞證據之處分權，及證據資料愈
    豐富，愈有助於真實發見之理念，上開傳聞證據亦均得資為
    證據。經查，本案所引用之供述證據及具有傳聞性質之書面
    證據，本院準備程序提示予檢察官、被告均表示對於證據能
    力無意見，同意列為證據（見本院卷第31頁），經審酌上開
    證據製作時之情況，並無違法不當之情事，認為以之作為證
    據應屬適當，且採納為證據，尚無礙於被告於程序上之彈劾
    詰問權利，而認上開證據（含傳聞證據）合於刑事訴訟法第
    159條之5等規定，具有證據能力。至於其餘非供述證據均經
    法定程序取得，無不得為證據之情形，自亦有證據能力，合
    先敘明。
二、上揭犯罪事實，業據被告李正中於警詢、原審及本院準備程
    序時坦承不諱（見警卷第2至3頁、核交字偵查卷第5至6頁、
    原審卷第27頁背面、本院卷第30頁背面），核與證人即告訴
    人蔡雅淳於原審之證述相符（見原審卷第25頁背面至第26頁
    背面），並有道路交通事故現場圖、道路交通事故報告表(一)
    (二)、臺南市○○○○○道路交通事故初步分析研判表、臺南
    市政府警察局舉發違反道路交通管理事件通知單、事故現場
    照片、宏科醫院診斷證明書、臺南市政府交通局車輛行車事
    故鑑定委員會100年3月24日南市交鑑字第1000214090號函附
    南鑑0000000案鑑定意見書及奇美醫療財團法人奇美醫院100
    年11月8日（100）奇醫字第5238號函附告訴人病歷資料在卷
    足佐（見警卷第14至16頁、第20至22頁、第25至31頁，核交
    字偵查卷第15至16頁，本院卷第17至28頁），是被告之任意
    性自白與事實相符，應堪採信。按轉彎車應讓直行車先行，
    道路交通安全規則第102第1項第7款定有明文。被告駕車應
    注意轉彎車應讓直行車先行，而依當時天候晴、日間自然光
    線、柏油路面乾燥、無缺陷，且無障礙物、視距復屬良好，
    客觀上並無不能注意之情事，有前揭道路交通事故報告表(一)
    附卷可稽，本件被告行經上開路段，竟疏未注意對向車道動
    態即貿然左轉，致所駕駛之自用小客車右後車門及右後輪胎
    處與告訴人所騎乘之上開機車車頭發生碰撞，致告訴人人車
    倒地，受有上開傷害，其有過失甚為顯然。另按汽車行駛時
    ，駕駛人應注意車前狀況，並隨時採取必要之安全措施，道
    路交通安全規則第94條第3項定有明文。觀諸本件道路交通
    事故現場圖及事故現場照片（見警卷第14頁、第26頁）所示
    ，告訴人之機車在路面邊線左側10至20公分處遺留有長約2
    公尺之煞車痕跡，又參以被告之車損照片，被告所駕車輛右
    後門靠近輪胎處有顯著凹痕（見警卷第28頁照片），可知告
    訴人於兩車碰撞時係行駛在民生路靠近路面邊線處，且於碰
    撞前一剎那，被告所駕駛之自小客車業已完成左轉，其車身
    之二分之一並已駛入路肩，而與告訴人之機車發生碰撞，是
    告訴人亦有疏未注意車前狀況之過失至為明確，而前開臺南
    市政府交通局車輛行車事故鑑定委員會之鑑定意見亦同認：
    「蔡雅淳駕駛普通重型機器腳踏車，未注意車前狀況，為肇
    事次因」（見核交字偵查卷第16頁）。因之，告訴人於原審
    陳稱本件車禍之發生，其並無過失云云，雖非可採。惟告訴
    人對於本件車禍固與有過失，然此並不能解免被告之過失責
    任。再告訴人因本件車禍受有如犯罪事實欄所述之傷害，則
    被告之過失行為，與告訴人之傷害結果間，具有相當因果關
    係，應堪認定。從而，本件事證明確，被告犯行堪以認定，
    應依法論科。
三、核被告李正中所為，係犯刑法第284條第1項前段之過失傷害
    罪。被告於肇事後，在未有偵查犯罪職務之機關或公務員發
    覺其為犯罪人前，即向處理本件道路交通事故，尚不知肇事
    者為何人之臺南市政府警察局善化分局交通事故處理小組警
    員供承其肇事犯罪，自首並接受裁判等情，有臺南市○○○
    ○○道路交通事故肇事人自首情形紀錄表1紙在卷可按（見
    警卷第17頁），爰依刑法第62條前段之規定減輕其刑。
四、原審就被告所犯上開過失傷害犯行，依據上開事證，因予適
    用刑法第284條第1項前段、第62條前段、第41條第1項前段
    ，刑法施行法第1條之1第1項、第2項前段等規定，並審酌被
    告並無刑案前科紀錄，有臺灣高等法院被告前案紀錄表在卷
    可按，品性尚佳，依其生活狀況、大學畢業之智識程度，及
    被告駕駛自用小客車疏未注意讓直行車先行，致告訴人受有
    上揭傷害，然告訴人於本件車禍亦與有過失，被告於原審尚
    未與告訴人達成和解，暨被告犯罪後坦承犯行之態度等情況
    ，暨本院斟酌被告與告訴人業於100年11月23日於臺灣臺南
    地方法院新市簡易庭成立訴訟上和解，並依約於100年11月
    29日賠償告訴人所受損害新台幣（下同）10萬元等一切情狀
    ，有臺灣臺南地方法院新市簡易庭100年度新簡字第363號和
    解筆錄及郵政國內匯款執據附卷可稽（見本院卷第41至43頁
    ），因認原審量處被告拘役50日，並諭知易科罰金之折算標
    準，經核其認事用法並無違誤，量刑亦稱允當。被告上訴意
    旨雖指稱被告於原審未能與告訴人達成和解，係因告訴人不
    願接受被告5萬元金額之賠償，非被告不願與告訴人和解，
    原審未予斟酌上情而判處被告拘役50日，顯屬過重等語；惟
    查，被告嗣於本院審理中，業與告訴人成立和解，已如前述
    ，且按量刑之輕重，係屬事實審法院得依職權自由裁量之事
    項，苟以被告之責任為基礎，並已斟酌刑法第57條各款所列
    情狀而為刑之量定，復未逾越法定刑度，不容任意指為違法
    （最高法院96年度台上字第7018號判決意旨參照）。原判決
    業於理由欄中詳載其量刑之依據，並審酌刑法第57條各款規
    定之上開量刑情狀，暨本院斟酌告訴人所受傷害情形，以及
    被告嗣於本院審理中業與告訴人成立和解，賠償告訴人所受
    損害等情，衡以原判決量處被告前揭刑度，應認符合罪責相
    當性原則。從而，被告上訴意旨，為無理由，應予駁回。
五、末按受2年以下有期徒刑、拘役或罰金之宣告，而有未曾因
    故意犯罪受有期徒刑以上刑之宣告之情形者，認以暫不執行
    為適當者，得宣告2年以上5年以下之緩刑，其期間自裁判確
    定之日起算，刑法第74條第1項第1款定有明文。查被告未曾
    受有期徒刑以上刑之宣告，有臺灣高等法院被告前案紀錄表
    在卷足參，其因一時失慮，致罹刑章，犯後業於100年11月
    23日與告訴人於臺灣臺南地方法院新市簡易庭成立和解，同
    意賠償告訴人10萬元，並已給付完畢，業如前述，是依其犯
    罪情節，及犯罪後業與告訴人成立和解，賠償告訴人所受損
    害等情，足徵被告經此偵審程序，當知警惕，應無再犯之虞
    。從而，本院審酌上情，因認所宣告之刑以暫不執行為適當
    ，爰依刑法第74條第1項第1款規定，併予諭知宣告緩刑2年
    ，以啟自新。
六、被告於本院審判期日經合法傳喚無正當理由未到庭，有送達
    證書1紙在卷足參，又查無被告之在監在押資料，爰不待其
    陳述逕行判決。
據上論結，應依刑事訴訟法第368條、第371條，刑法第74條第1
項第1款，判決如主文。
本案經檢察官邱克斌到庭執行職務。
中    華    民    國   100    年    12    月    27    日
                  刑事第三庭    審判長法  官  高明發
                                      法  官  楊清安
                                      法  官  張季芬
以上正本證明與原本無異。
不得上訴。
                                      書記官  廖文靜
中    華    民    國   100    年    12    月    28    日
附錄本案論罪科刑法條全文：
刑法第284條：
因過失傷害人者，處6月以下有期徒刑、拘役或5百元以下罰金，
致重傷者，處1年以下有期徒刑、拘役或5百元以下罰金。
從事業務之人，因業務上之過失傷害人者，處1年以下有期徒刑
、拘役或1千元以下罰金，致重傷者，處3年以下有期徒刑、拘役
或2千元以下罰金。